臺灣高雄地方法院刑事判決　　　　　 96年度訴字第988號
公　訴　人　臺灣高雄地方法院檢察署檢察官
被　　　告　乙○○
上列被告因偽造文書等案件，經檢察官提起公訴（96年度偵字第
3002號），嗣因被告就被訴事實為有罪之陳述，經本院告知簡式
審判程序意旨，並聽取公訴人及被告之意見後，本院合議庭裁定
由受命法官獨任依簡式審判程序審理，茲判決如下：
    主    文
乙○○共同行使偽造公文書，足以生損害於公眾及他人，累犯，
處有期徒刑壹年肆月。如附表所示之物，均沒收。
    事  實
一、乙○○前因侵占犯行，經台灣桃園地方法院判處有期徒刑6
    月確定，甫於民國94年10月26日易科罰金執行完畢，仍不知
    悔悟，乙○○於96年1 月初某日，經友人綽號「阿國」之男
    子介紹而認識真實姓名年籍不詳、綽號「小剛」之成年男子
    ，詎乙○○竟基於與「小剛」男子及與渠具有犯意聯絡之人
    共同意圖為自己不法之所有，並基於偽造文書、僭行公務員
    職權之犯意聯絡與行為分擔，由該詐騙集團擅自偽造「檢察
    執行處」公印文1 枚，以製作偽造之「高雄地檢署監管科」
    收據1 紙之公文書，另偽造「法務部高雄地檢署監管科林偉
    民書記官」服務證後，於96年1 月17日，由上開詐騙集團成
    員與乙○○聯絡，在萬華火車站交付前述偽造之「高雄地檢
    署監管科」收據1 張及偽造之「法務部高雄地檢署監管科林
    偉民書記官」服務證1 張給乙○○。嗣於於96年1 月18日10
    時許，由上開詐騙集團成員以電話假借戶政事務所人員名義
    ，向甲○○佯稱身分資料遭冒用開立人頭帳戶，該帳戶都將
    遭凍結，並要甲○○將名下新台幣（下同）70萬元存款領出
    交予地檢署扣押48小時，其會派1 名林姓書記官至其住處辦
    理等語，致甲○○誤信為真。嗣該「小剛」之男子見甲○○
    受騙後，即指派乙○○攜上開偽造之「法務部高雄地檢署林
    偉民書記官」服務證及高雄地檢署主任檢察官林永富名義核
    發之「高雄地檢署監管科」收據，於同日13時許，至高雄市
    ○○路138 巷16號甲○○住處，出示前述偽造之收據及服務
    證給甲○○而行使之，足生損害於臺灣高雄地方法院檢察署
    、「林偉民」及甲○○，致甲○○陷於錯誤，而與乙○○一
    同搭計程車至高雄市小港區大林浦郵局，欲將名下存款70萬
    元領出以交付予乙○○，嗣因該郵局承辦人員發覺有異而報
    警，經警至高雄市小港區○○○路50號前，查獲於該處等候
    甲○○領款之乙○○，並扣得上開偽造之服務證及收據等物
    ，乙○○始未得逞。
二、案經高雄市政府警察局小港分局移送臺灣高雄地方法院檢察
    署檢察官偵查起訴。
    理  由
壹、程序部分：被告乙○○所犯係死刑、無期徒刑、最輕本刑為
    3 年以上有期徒刑以外之罪，其於準備程序中就前揭被訴事
    實為有罪之陳述，經受命法官告知簡式審判程序之旨，並聽
    取其與公訴人之意見後，本院合議庭認為適宜由受命法官獨
    任進行簡式審判程序，爰依刑事訴訟法第273 條之1 第1 項
    規定，裁定由受命法官獨任進行審判程序，合先敘明。
貳、實體部分
一、上述犯罪事實，業據證人即被害人甲○○及藍天生證述綦詳
    ，並有如附表所示之前開服務證1 張及收據1 張扣案可資憑
    證，且被告亦對上開犯罪事實於警詢、偵查中及本院審理時
    供承不諱，是依上述補強證據已足資擔保被告所為之上開任
    意性自白具有相當程度之真實性，而得使本院確信被告前述
    自白之犯罪事實確屬真實，參照刑事訴訟法第156 條第1 項
    、第2 項規定，本院自得依被告前述自白及各該補強證據認
    定被告確有為前述犯行。從而，本件事證明確，被告犯行亦
    堪以認定。
二、論罪科刑之法律適用：
  (一)按95年7 月1 日修正施行之刑法刪除牽連犯之立法理由稱：
    目前實務上以牽連犯予以處理之案例，在適用上，得視其具
    體情形，論以想像競合犯等語，則自然行為概念之一行為，
    原經法律評價為二以上之行為，且認有牽連關係而依牽連犯
    規定從一重處斷者，於牽連犯廢除施行後，宜改評價為單一
    行為，始合乎社會之通念。被告與其他詐騙集團成員共同持
    偽造之公文書及特種文書、冒充公務員身份向被害人甲○○
    詐領其存款行為，就社會一般通念，咸認只有一個行使偽造
    之公文書及特種文書、冒充公務員身份向被害人詐領存款行
    為，然在法律評價上，實務上原認被告有行使偽造公文書行
    為及詐欺取財行為之二行為（認詐欺取財與僭行公務員職權
    係一行為），復認二行為間有牽連關係，而應依牽連犯從一
    重罪處斷，立法將牽連犯規定刪除，並於95年7 月1 日施行
    ，若猶將之評價為法律犯罪概念之二行為，而予以併合處罰
    ，勢難以契合人民的感情，自宜改認被告係出於一個犯意，
    實行一個犯罪行為，而侵害國家法益、社會法益及個人法益
    ，該當於行使偽造公文書、特種文書、僭行公務員職權及詐
    欺取財未遂罪之4 個犯罪構成要件，成立該四獨立之罪名，
    而依想像競合犯論處。
  (二)次按「刑法第218 條第1 項所稱之公印，指表示公務機關或
    機關長官資格及其職務之印信而言，即俗稱大印與小官章，
    若僅為證明稅款已經繳納之稅戳，其效用顯然不同，自難以
    公印論。」（最高法院71年台上字第1831號判例要旨參照）
    ，則前述「高雄地檢署監管科」收據1紙上之「法務部行政
    執行署臺北執行處凍結管制命令」印戳1枚，並非表示公務
    機關或機關長官資格及其職務之印信，揆諸前揭說明，自難
    以公印論。是核被告所為，係犯刑法第216條、第211條行使
    偽造公文書（「高雄地檢署監管科」收據）、第216條、第2
    12條行使偽造特種文書（「法務部高雄地檢署監管科林偉民
    書記官」服務證，此部分犯罪事實又經檢察官於起訴書載明
    ，雖檢察官漏論被告所犯行使偽造特種文書法條，本院仍應
    一併審究，並補充漏引法條）、第158條第1項僭行公務員職
    權罪、第339 條第3 項、第1 項詐欺取財未遂罪（起訴書雖
    載明被告此部份犯行係涉犯詐欺取既遂罪，惟業經公訴人當
    庭更正為詐欺取財未遂罪）。被告與犯罪事實欄所載與其具
    有犯意聯絡詐騙集團成員共同偽造公印文後，用以偽造公文
    書，其偽造如附表編號2 所示之公印文係偽造公文書之階段
    行為，不另論罪。被告共同偽造特種文書、公文書後，復加
    以行使，其上開所為之偽造文書行為為行使偽造特種文書、
    公文書之行為所吸收亦不另論罪。被告與犯罪事實欄所載詐
    騙集團已成年成員，具有犯意聯絡及行為分擔，為共同正犯
    。被告同時行使特種文書、公文書、僭行公務員職權及詐欺
    取財未遂行為，為一行為觸犯數罪名，為想像競合犯，依刑
    法第55條規定，從一重之行使偽造公文書罪處斷。公訴人認
    上開罪名為數罪關係，應分論併罰，尚有未洽。
  (三)被告有上載之前科紀錄，此有臺灣高等法院被告前案紀錄表
    附卷可稽，其於執行完畢後，5 年以內再犯本案有期徒刑以
    上之罪，為累犯，各應依刑法第47條規定加重其刑。爰審酌
    被告之犯罪動機、目的、手段、及被害人未交付存款，犯罪
    所造成之損害尚屬輕微，犯後坦承犯行之態度，暨其智識程
    度等一切情狀，對被告量處如主文所示之刑，以示懲儆。
  (四)如附表編號1至2所示之物，為被告所有且供本案犯罪所用之
    物，業據被告陳明在卷，爰依刑法第38條第1項第2款宣告沒
    收，而附表編號2「高雄地檢署監管科」收據上之偽造之「
    檢察執行處」公印文1 枚，不再重複沒收。至於上開偽造公
    印文，係以不詳方式為之，無法證明確有上開偽造印章存在
    ，以及扣案之行動電話2 支、SIM 卡3 張、筆記本1 本及身
    份證照片費用收據1 張等物，雖為被告所有，然非供本案犯
    罪或預備犯罪之用，亦非違禁物，故均不依刑法第219 條或
    刑法第38條之規定諭知沒收，亦併敘明。
據上論斷，應依刑事訴訟法第273 條之1 第1 項、第299 條第1
項前段，刑法第28條、第216 條、第211 條、第212 條、第158
條第1 項、第339 條第3 項、第1 項、第55條、第47條第1 項、
第38條第1 項第2 款，刑法施行法第1 條之1 ，判決如主文。
本案經檢察官劉慕珊到庭執行職務
中　　華　　民　　國　　96　　年　　3 　　月　　30　　日
                  刑事第七庭    法　官　張茹棻
以上正本證明與原本無異。
如不服本判決，應於判決送達後10日內，向本院提出上訴狀。
中　　華　　民　　國　　96　　年　　3 　　月　　30　　日
                                書記官  陳惠玲
附表
 ┌──┬─────────────┬───────────┐
 │編號│應沒收之物                │備註                  │
 ├──┼─────────────┼───────────┤
 │ 1  │法務部高雄地檢署監管科林偉│                      │
 │    │民書記官服務證壹張        │                      │
 │    │                          │                      │
 ├──┼─────────────┼───────────┤
 │ 2  │「高雄地檢署監管科」收據壹│其上偽造之「檢察執行處│
 │    │張                        │」公印文壹枚，不再重複│
 │    │                          │沒收。                │
 └──┴─────────────┴───────────┘
附錄本案論罪科刑法條
刑法第158 條
冒充公務員而行使其職權者，處3 年以下有期徒刑、拘役或5百
元以下罰金。
冒充外國公務員而行使其職權者，亦同。
刑法第211 條
偽造、變造公文書，足以生損害於公眾或他人者，處1 年以上7
年以下有期徒刑。
刑法第212 條
偽造、變造護照、旅券、免許證、特許證及關於品行、能力服務
或其他相類之證書、介紹書，足以生損害於公眾或他人者，處1
年以下有期徒刑、拘役或3 百元以下罰金。
刑法第216 條
行使第210 條至第215 條之文書者，依偽造、變造文書或登載不
實事項或使登載不實事項之規定處斷。
刑法第339 條
意圖為自己或第三人不法之所有，以詐術使人將本人或第三人之
物交付者，處5 年以下有期徒刑、拘役或科或併科1 千元以下罰
金。
以前項方法得財產上不法之利益或使第三人得之者，亦同。
前二項之未遂犯罰之。
